【裁判字號】    98,易,3749
【裁判日期】    990310
【裁判案由】    傷害等
【裁判全文】
臺灣臺中地方法院刑事判決              98年度易字第3749號
公  訴  人  臺灣臺中地方法院檢察署檢察官
被      告  丙○○
上列被告因傷害等案件，經檢察官提起公訴（98年度偵字第2064
1號），本院判決如下：
    主  文
丙○○犯傷害罪，處有期徒刑伍月，如易科罰金，以新台幣壹仟
元折算壹日。又犯傷害罪，處有期徒刑伍月，如易科罰金，以新
台幣壹仟元折算壹日；扣案之瑞士刀壹把沒收。又犯侮辱公務員
罪，處拘役伍拾玖日，如易科罰金，以新台幣壹仟元折算壹日。
所處有期徒刑部分，應執行有期徒刑捌月，如易科罰金，以新台
幣壹仟元折算壹日；扣案之瑞士刀壹把沒收。
    犯罪事實
一、丙○○前曾因妨害公務案件，經本院以97年度易字第3562號
    判處應執行拘役30日確定，甫於民國98年8月6日拘役執行完
    畢（未成立累犯）。詎仍不知悔改，於98年8月26日下午10
    時許，酒後在臺中市北區臺中公園中正橋前，見素不相識之
    甲○○與陳偉馨坐在公園椅子聊天，竟基於傷害他人身體之
    犯意，無故以拳頭毆打甲○○之頭部等處，致甲○○因此受
    有頭部外傷併頭皮多處撕裂傷、右前臂及右手多處挫傷及左
    手食指撕裂傷等傷害。而丙○○隨即往中正橋方向離開，嗣
    臺中市警察局第二分局臺中公園駐在所員警乙○○及李幸娟
    接獲報案後抵達現場處理，依張友權等人告知涉嫌人之穿著
    等特徵及離去方向，於同日下午10時23分許，在臺中公園中
    正橋附近，發現丙○○之手臂沾有血跡，遂趨前對丙○○實
    施盤查，丙○○見身穿警察制服之乙○○欲對伊進行盤查，
    竟先基於侮辱公務員之犯意，當場以「幹」、「幹你娘」、
    「幹你娘雞歪」等語辱罵依法執行職務之乙○○，其後另基
    於妨害公務及傷害他人身體之犯意，手持瑞士刀1把欲攻擊
    乙○○，經乙○○喝斥後，丙○○將瑞士刀丟在地上，然仍
    以拳頭攻擊乙○○之頭部及腰部等處，致乙○○因此受有頭
    部外傷併暈眩及噁心、頭部、胸部及右肘多處挫傷及右手食
    指指甲斷裂等傷害，而對於依法執行職務之公務員當場施強
    暴行為。嗣經其他支援員警到場，始合力將丙○○制伏，並
    當場扣得丙○○所有，供上開妨害公務所用之瑞士刀1把。
二、案經甲○○、乙○○訴由臺中市警察局第二分局報請臺中地
    方法院檢察署檢察官偵查起訴。
    理    由
一、證據能力部分：按被告以外之人於審判外之言詞或書面陳述
    ，除法律有規定者外，不得作為證據；又被告以外之人於審
    判外之陳述，雖不符合同法第159條之1至第159條之4規定，
    但經當事人於審判程序同意作為證據，法院審酌該言詞陳述
    或書面陳述作成時之情況，認為適當者，亦得為證據。當事
    人、代理人或辯護人於法院調查證據時，知有第159條第1項
    不得為證據之情形，而未於言詞辯論終結前聲明異議者，視
    為有前項之同意，刑事訴訟法第159條第1項及第159條之5分
    別定有明文。經查，本判決下列所引用被告丙○○以外之人
    於審判外之陳述（含書面陳述）及其餘相關書證等，檢察官
    及被告迄至本院言詞辯論終結前均未聲明異議，本院審酌上
    開證據資料製作時之情況，尚無違法不當及證明力明顯過低
    之瑕疵，亦認為以之作為證據應屬適當，揆諸前開規定，爰
    依刑事訴訟法第159條之5規定，認前揭證據資料，均有證據
    能力，先予敘明。
二、訊據被告丙○○固對伊確有於上開時、地，員警乙○○在場
    時辱罵陳稱「幹你娘」等語，並與員警乙○○發生拉扯等情
    坦承不諱；然仍矢口否認有何公訴人所指之犯行，辯稱：伊
    與甲○○素不相識亦無怨隙，豈有傷害被害人甲○○之理，
    實不知甲○○之傷勢從何而來，另因身著制服之員警乙○○
    突然持槍上膛對著伊，伊因擔憂遭誤會而情緒激動，遂說出
    上開「幹你娘」等口頭禪，並非針對員警乙○○所言，尚無
    侮辱公務員之意，又扣案之瑞士刀雖為伊所有之物，然並無
    持作攻擊員警乙○○所用，伊因擔心遭誤解為兇器，故隨即
    將之棄置該處地上，且員警乙○○係自行跌倒，所受傷害應
    係該時自行造成，伊尚趨前詢問有無怎樣，焉有毆打員警乙○○之可能云云。經查：上開犯罪事實，業據被害人甲○○
    於警詢及偵訊中、被害人即員警乙○○於警詢及偵訊中分別
    指述明確，且有被害人甲○○及乙○○之澄清綜合醫院診斷
    證明書各1紙存卷足參，復核與證人即甲○○之女友陳偉馨
    於警詢及偵訊中所為證述、證人即另1在場員警李幸娟於偵
    訊中具結證述之情節均相符，並有蒐證照片12紙、被告之酒
    精測定紀錄表、員警盤查被告過程之錄音光碟1片等存卷足
    佐，另有瑞士刀1把及員警乙○○之制服1件扣案可參，足認
    被告丙○○所為上開辯解，洵屬矯飾卸責之詞，無可憑信。
    況且，被告既自承伊與被害人甲○○素不相識亦無怨隙等語
    在卷，且參以被害人甲○○自始均無對被告為任何民事賠償
    之請求，益見被害人甲○○尚無攀構誣陷上情以藉機向被告
    索賠之餘地，從而，更徵被害人甲○○等人所言上情，當可
    信與事實相符。綜上，被告所為上開辯解，委無可信，本案
    事證至臻明確，被告上開犯行，堪予認定，應予依法論科。
三、按刑法第135條第1項之妨害公務罪，原以強暴、脅迫為構成
    要件之一，其因而致普通傷害，乃強暴、脅迫之當然結果，
    除另有傷害故意外，仍衹成立刑法第135條第1項之罪，而無
    同法第277條第1項之適用。而查，被告原係以手持瑞士刀1
    把欲攻擊員警乙○○之方式，對依法執行公務之員警乙○○
    施強暴行為，其後因證人乙○○斥喝，被告始將該瑞士刀丟
    棄地上，而另以拳頭毆打乙○○之頭部等多處，致乙○○因
    此受有上開傷害，已如前述，顯見證人乙○○所受上開傷害
    ，並非被告所為上開妨害公務所施強暴行為之當然結果，核
    屬被告另行基於傷害犯意所致者無疑，揆諸上開說明，證人
    乙○○因此所受普通傷害，既非係被告上開強暴行為之當然
    結果，自應另論以傷害罪。是核被告對被害人甲○○所為，
    係犯刑法第277條第1項之傷害罪；另對被害人乙○○所為，
    係犯刑法第277條第1項之傷害罪、同法第135條第1項之對於
    公務員依法執行職務時施強暴罪及同法第140條第1項之於公
    務員依法執行職務時當場侮辱罪。被告以1毆打員警乙○○
    之行為，同時觸犯刑法第277條第1項之傷害罪及同法第135
    條第1項之對於公務員依法執行職務時施強暴罪2罪名，為想
    像競合犯，應從1重依傷害罪處斷。被告所犯前開傷害罪2罪
    、於公務員依法執行職務時當場侮辱罪1罪，犯意各別，行
    為互殊，應予分論併罰。爰審酌被告前已有妨害公務之不良
    素行，竟再犯本件同質性之犯罪，顯然不知悔悟，又被告與
    公園遊客即被害人甲○○互不相識且無糾紛，竟莫名出手毆
    打被害人甲○○之頭部等身體多處，致被害人甲○○因此受
    有上開嚴重之傷勢，亦造成被害人甲○○及其在場友人陳偉
    馨之心理均遭受莫大驚懼，所為危害社會安寧甚深，另於員
    警乙○○依法執行盤查職務時，復先出示隨身刀械欲攻擊員
    警，繼而出手毆打員警之頭部等身體多處，導致員警乙○○
    亦受有身體多處挫傷等傷勢，被告之行為嚴重危及值勤員警
    人身安全，情節非輕，顯然藐視公權力之執行，目無法紀，
    又犯罪後仍飾詞狡辯，犯罪後態度不佳，惡性非輕等一切情
    狀，各量處如主文所示之刑，並均諭知易科罰金之折算標準
    ，且就所處有期徒刑部分，定其應執行之刑，並諭知易科罰
    金之折算標準。扣案之瑞士刀1把，係被告所有，且供被告
    犯刑法第135條第1項之對於公務員依法執行職務時施強暴犯
    行所用之物，業據被害人乙○○、證人李幸娟等人陳述詳實
    ，是應依刑法第38條第1項第2款規定，於該次犯行之主文欄
    項下併予宣告沒收。
據上論斷，應依刑事訴訟法第299條第1項前段，刑法第277條第1
項、第135條第1項、第140條第1項、第55條、第51條第5款、第
41條第1項前段、第38條第1項第2款，刑法施行法第1條之1第1項
、第2項前段，判決如主文。
中    華     民    國    99    年    3     月    10   日
           刑事第一庭    審判長法  官  何志通
                               法  官  林清鈞
                               法  官  許惠瑜
以上正本證明與原本無異。
如不服本判決應於收受送達後10日內向本院提出上訴書狀，並應
敘述具體理由；其未敘述上訴理由者，應於上訴期間屆滿後20日
內向本院補提理由書 (均須按他造當事人之人數附繕本)「切勿
逕送上級法院」。
告訴人或被害人對於判決如有不服具備理由請求檢察官上訴者，
其上訴期間之計算係以檢察官收受判決正本之日期為準。
                               書記官  楊家印
中    華     民    國    99    年    3     月    10   日
附錄本案論罪科刑法條
中華民國刑法第135條第1項
對於公務員依法執行職務時，施強暴脅迫者，處 3 年以下有期
徒刑、拘役或 3 百元以下罰金。
刑法第140條第1項
於公務員依法執行職務時，當場侮辱，或對於其依法執行之職務
公然侮辱者，處 6 月以下有期徒刑、拘役或 1 百元以下罰金。
刑法第277條第1項
傷害人之身體或健康者，處 3 年以下有期徒刑、拘役或 1 千元
以下罰金。

司法院資訊處製作；財團法人民間司法改革基金會備份。
